ACORDAO-COMPLETO-2525609

ACÓRDÃO 373/2022 ATA 7/2022 - PLENÁRIO

VISTOS, relatados e discutidos estes autos que tratam de Revisão de Ofício de atos de concessão inicial de aposentadoria a Sandra Maria Rodrigues Gorayeb e Mônica Schornbaum Cubas Ferraz, ex-servidoras do Comando da Aeronáutica, submetidos à apreciação do Tribunal de Contas da União para fins de registro,
ACORDAM os Ministros do Tribunal de Contas da União, reunidos em Sessão do Plenário, diante das razões expostas pelo Relator, com fundamento nos artigos 71, III, da Constituição Federal de 1988; 1º, V, e 39, II, da Lei 8.443/1992; 1º, VIII, 259, II, 260, § 1º, e 262, § 2º, do Regimento Interno/TCU, e da Questão de ordem - Ata nº 33, de 16/8/2006, em:
9.1. revisar de ofício o Acórdão 8347/2021-TCU-Primeira Câmara, de modo a considerar ilegal e recusar registro ao ato inicial de concessão de aposentadoria a Mônica Schornbaum Cubas Ferraz; 
9.2. dispensar o ressarcimento das quantias indevidamente recebidas, presumida a boa-fé, consoante o disposto no Enunciado 106 da Súmula de Jurisprudência do TCU; 
9.3. determinar ao Comando da Aeronáutica, com base no art. 45 da Lei 8.443/1992 e no inciso I do art. 4º da Resolução TCU 315/2020, que:
9.3.1. no prazo de 15 (quinze) dias, contados a partir da ciência desta deliberação, faça cessar os pagamentos decorrentes do ato impugnado por esta Corte, sob pena de responsabilidade solidária da autoridade administrativa omissa, nos termos dos arts. 262 do Regimento Interno/TCU e 8º, caput, da Resolução-TCU 206/2007;
9.3.2. cadastre no e-Pessoal, no prazo de 30 (trinta) dias contados da ciência desta decisão, com base no art. 19, § 3º, da IN TCU 78/2018, e do art. 262, § 2º, do Regimento Interno do TCU, novo ato de aposentadoria, livre da irregularidade verificada nos autos;
9.3.3. comunique à servidora aposentada acerca do teor deste Acórdão;
9.3.4. nos termos do art. 4º, § 3º, da Resolução-TCU 170/2004, encaminhe ao Tribunal, no prazo de 30 (trinta) dias contados da ciência desta decisão, os comprovantes de que a interessada tomou ciência do inteiro teor desta deliberação;
9.4. dar ciência deste Acórdão ao Órgão responsável pela concessão, informando que o teor integral poderá ser obtido no endereço eletrônico www.tcu.gov.br/acordaos.

Revisão de ofício de atos de aposentadoria.

Comando da Aeronáutica.

3. Interessados/Responsáveis:
3.1. Interessados: Centro de Controle Interno da Aeronáutica; Mônica Schornbaum Cubas Ferraz (XXX.181.267-XX); Sandra Maria Rodrigues Gorayeb (XXX.421.892-XX).

13.1. Ministros presentes: Ana Arraes (Presidente), Walton Alencar Rodrigues, Benjamin Zymler, Bruno Dantas, Jorge Oliveira e Antonio Anastasia (Relator).
13.2. Ministros-Substitutos convocados: Augusto Sherman Cavalcanti e Marcos Bemquerer Costa.

ANTONIO ANASTASIA

Trata-se de atos de concessão de aposentadorias exarados pelo Comando da Aeronáutica e submetidos à apreciação do Tribunal de Contas da União para fins de registro. 
2.	Transcrevo a seguir, com ajustes de forma, nos termos do art. 1º, § 3º, inciso I, da Lei 8.443/1992, a instrução lavrada no âmbito da Secretaria de Fiscalização de Pessoal - Sefip (peça 28) , cujo pronunciamento obteve a concordância do Diretor da unidade (peça 29) , bem como o parecer emitido pelo Ministério Público junto ao TCU, na pessoa do Procurador Sérgio Ricardo Costa Caribé (peça 30) .
"INTRODUÇÃO
1.	Trata-se de atos iniciais de concessão de aposentadoria de Sandra Maria Rodrigues Gorayeb e Mônica Schornbaum Cubas Ferraz, ex-servidoras da Diretoria de Administração do Pessoal (Comando da Aeronáutica) 
2.	Os atos foram submetidos, para fim de registro, à apreciação do Tribunal de Contas da União (TCU) , de acordo com o art. 71, inciso III, da Constituição Federal. O cadastramento e a disponibilização ao TCU ocorreram por intermédio do Sistema de Apreciação e Registro de Atos de Admissão e Concessões, na forma dos arts. 2º, caput e incisos I a VI, e 4º, caput, da Instrução Normativa - TCU 78/2018.
HISTÓRICO
3.	Esta Unidade Técnica, em instrução anexada à peça 6, propôs considerar legal o ato de aposentadoria de Sandra Maria Rodrigues Gorayeb; e ilegal o ato de aposentadoria de Mônica Schornbaum Cubas Ferraz, em razão da incorporação de quintos após a data limite. 
4.	O Ministério Público junto ao TCU concordou com a proposta da Unidade Técnica (peça 8) . 
5.	No entanto, esta Corte de Contas, por meio do Acórdão 8347/2021-TCU-Primeira Câmara, Ministro Relator Augusto Sherman Cavalcanti, proferiu as seguintes deliberações (peça 10) :
9.1. considerar legal o ato constante da peça 4, relativo à aposentadoria de Sandra Maria Rodrigues Gorayeb, autorizando-lhe o correspondente registro, nos termos do art. 260, § 1º, do Regimento Interno desta Corte de Conta; 
9.2. considerar tacitamente registrado em 13/1/2021 o ato constante da peça 3, relativo à aposentadoria de Mônica Schornbaum Cubas Ferraz, e encaminhar os autos à Secretaria de Fiscalização de Pessoal para a adoção dos procedimentos necessários com vistas à revisão de ofício, nos termos do subitem 9.2.1 do Acórdão 122/2021-TCU-Plenário; 
6.	Em consequência, esta Secretaria, por meio do ofício 0603, de 10/8/2021, realizou a oitiva da Sra. Mônica Schornbaum Cubas Ferraz, para apresentar contrarrazões à revisão de ofício da deliberação que registrou tacitamente o ato de aposentadoria, tendo em vista a incorporação de parcela de "quintos" após a data limite de 8/4/1998, contrariando jurisprudência desta Corte de Contas (peça 16) . A oitiva foi entregue no endereço da interessada em 23/8//2021 (peças 24 e 25) .
7.	As Sra. Mônica Schornbaum Cubas Ferraz apresentou as alegações de defesa anexadas à peça 22, juntamente com documentos anexados às peças 17 a 21, e 23. 
EXAME TÉCNICO
a) Resposta à oitiva
8.	Em resposta à oitiva, a Sra. Mõnica Schornbaum Cubas Ferraz apresentou as seguintes contrarrazões (peça 22) :
a) ingressou no serviço público em 1/10/1981, e foi designada para função de confiança DAI-111.1 em 20/1/1987;
b) em janeiro de 1998 incorporou a "vantagem pessoal Artigo 15, da Lei 9527/97", por exercer por mais de 10 (dez) anos consecutivos a função gratificada;
c) exerceu até a data da aposentadoria a função gratificada FG-1; e
d) ao longo dos anos houve mudança nas nomenclaturas, exemplo DAI. para FG, e a vantagem pessoal incorporada é pertinente em valores do DAI e não da FG3.
9.	A servidora aposentada anexou aos autos cópia dos seguintes documentos:
I) título de proventos na aposentadoria, concedendo 10/10 de FG-3 (peça 17) ; 
II) carteira de trabalho, com data de ingresso no órgão e nomeação para a função DAI 111.1 em 20/1/1987 (peça 19) ; 
III) fichas financeiras dos anos de 1997, 1998 e 2015, nas quais a servidora recebe na atividade as rubricas referentes à FGR-1, GADF, e à VPNI dos quintos (FG-3) . Com a concessão da aposentadoria, a servidora passou a receber apenas a VPNI de quintos/décimos (peças 18, 20 e 21) ; e
IV) DOU 108, de 10 de junho de 2015, com publicação da aposentadoria da interessada, sendo concedido 10/10 de FG-3.
b) Análise das alegações de defesa
b.1) Quintos incorporados após 8/4/1998 (RE 638.115/CE) 
10.	Embora a servidora informe que começou a exercer funções comissionadas em 20/1/1987, no ato de aposentadoria consta a concessão de FG-3 referente ao período de 20/11/1993 a 24/12/2005 (peça 3) .
11.	Até a data limite de 8/4/1998, a servidora possui 4 anos, 4 meses e 20 dias exercidos na FG-3, o que daria 4/5 (8/10) de FG-3. Porém, foram concedidos 5/5 (10/10) de FG-3, em função da incorporação de parte dos quintos após a data limite.
12.	Este Tribunal tem firme entendimento sobre a ilegalidade da incorporação de quintos, com fundamento no art. 62-A da Lei 8.112/1990, c/c os arts. 3º e 10º da Lei 8.911/1994 e art. 3º da Lei 9.624/1998, decorrente de exercício de função de direção, chefia ou assessoramento, de cargo de provimento em comissão ou de natureza especial após 1998, uma vez que esta Corte de Contas considera que a incorporação da vantagem somente é possível até a data de publicação da Lei 9.624/1998, ocorrida em 8/4/1998 (Acórdão 1972/2017-TCU-Plenário, da lavra do Ministro Bruno Dantas e 1939/2019-TCU-1ª Câmara, de autoria do Ministro Vital do Rego) .
13.	O Supremo Tribunal Federal (STF) , ao apreciar o Recurso Extraordinário (RE) 638.115/Ceará (Ministro-Relator Gilmar Mendes) , que teve repercussão geral, fixou a seguinte tese: "Ofende o princípio da legalidade a decisão que concede a incorporação de quintos pelo exercício de função comissionada no período de 8/4/1998 a 4/9/2001, ante a carência de fundamento legal".
14.	Todavia, ao tomar essa decisão, o STF modulou os seus efeitos para dispensar a devolução dos valores recebidos indevidamente de boa-fé até a data do julgamento, cessada a ultra-atividade de incorporações em qualquer hipótese.
15.	Assim, depois da decisão do Supremo Tribunal Federal no âmbito do RE 638.115/CE, este Tribunal adequou sua jurisprudência e adotou a tese defendida na Decisão 925/1999-TCU-Plenário (Ministro-Relator Walton Alencar) e Acórdão 731/2003-TCU-Plenário e 732/2003-TCU-Plenário (ambos de Relatoria do Ministro Guilherme Palmeira) , de que a incorporação ou atualização da vantagem de quintos, transformada em Vantagem Pessoal Nominalmente Identificada - VPNI pelo art. 62-A da Lei 8.112/1990, somente era devida até o dia 8/4/1998, conforme previsto no art. 3º da Lei 9.624/1998.
16.	Ademais, nos termos do Acórdão 5455/2018-TCU-Segunda Câmara (Ministro-Relator José Mucio Monteiro) , eventual tempo residual existente em 10/11/1997, não empregado para a concessão de quintos, pode ser utilizado para incorporação de apenas um décimo, nos termos do art. 5º da Lei 9.624/1998, com termo final, a qualquer tempo, na data em que o servidor completar o interstício de doze meses, de acordo com a sistemática definida na redação original do art. 3º da Lei 8.911/1994, com posterior transformação em VPNI.
17.	Em julgamento, no supramencionado RE 638.115/CE, cujo resultado final foi proclamado em 18/12/2019, o STF deu provimento a Embargos de Declaração, onde foi proferida a seguinte decisão:
"Inicialmente, o Tribunal, por maioria, resolvendo questão de ordem suscitada pelo Ministro Dias Toffoli (Presidente) , deliberou que, para a modulação dos efeitos de decisão em julgamento de recursos extraordinários repetitivos, com repercussão geral, nos quais não tenha havido declaração de inconstitucionalidade de ato normativo, é suficiente o quórum de maioria absoluta dos membros do Supremo Tribunal Federal, vencido o Ministro Marco Aurélio, que diverge quanto à formulação da questão de ordem e quanto ao seu mérito. Votaram na questão de ordem os Ministros Luiz Fux e Roberto Barroso. Na sequência, o Ministro Dias Toffoli (Presidente) proclamou o resultado do julgamento deste recurso, ocorrido na sessão virtual de 11.10.2019 a 17.10.2019: "O Tribunal, por maioria, acolheu parcialmente os embargos de declaração, com efeitos infringentes, para reconhecer indevida a cessação imediata do pagamento dos quintos quando fundado em decisão judicial transitada em julgado, vencida a Ministra Rosa Weber, que rejeitava os embargos. No ponto relativo ao recebimento dos quintos em virtude de decisões administrativas, o Tribunal, em razão de voto médio, rejeitou os embargos e, reconhecendo a ilegitimidade do pagamento dos quintos, modulou os efeitos da decisão de modo que aqueles que continuam recebendo até a presente data em razão de decisão administrativa tenham o pagamento mantido até sua absorção integral por quaisquer reajustes futuros concedidos aos servidores. Os Ministros Ricardo Lewandowski e Celso de Mello proviam os embargos de declaração e modulavam os efeitos da decisão em maior extensão. Ficaram vencidos, nesse ponto, os Ministros Marco Aurélio e Rosa Weber. Por fim, o Tribunal, por maioria, também modulou os efeitos da decisão de mérito do recurso, de modo a garantir que aqueles que continuam recebendo os quintos até a presente data por força de decisão judicial sem trânsito em julgado tenham o pagamento mantido até sua absorção integral por quaisquer reajustes futuros concedidos aos servidores, vencidos os Ministros Marco Aurélio e Rosa Weber. Tudo nos termos do voto do Relator. Afirmaram suspeição os Ministros Luiz Fux e Roberto Barroso¿. Ausente, justificadamente, nesta assentada, o Ministro Celso de Mello. Plenário, 18.12.2019". (grifo nosso) .
18.	Em razão disso, mesmo afrontando a tese da repercussão geral, o STF permitiu a continuidade do pagamento dos quintos incorporados no período de 8/4/1998 a 4/9/2001, quando embasados em decisão judicial transitada em julgado. Todavia, no que diz respeito às parcelas amparadas com base em decisão judicial não transitada em julgado ou decisão administrativa, deverá ser promovida sua absorção por quaisquer reajustes futuros.
19.	Desta forma, o ato de aposentadoria da ex-servidora está ilegal, haja vista a incorporação de parcela de quintos, que teve amparo em função comissionada exercida após a vigência da Lei 9.624/1998. Nesse caso, como a incorporação de quintos entre o período de 8/4/1998 a 4/9/2001 está amparada por decisão administrativa, será proposta determinação para absorção da rubrica, consoante decidido pelo STF no âmbito do RE 638.115/CE.
20.	Diante do exposto, entende-se que cabe a revisão de ofício do Acórdão 8347/2021-TCU-Primeira Câmara, com base no art. 260, § 2º, do Regimento Interno do TCU, de modo que o ato inicial de aposentadoria da Sra. Mônica Schornbaum Cubas Ferraz passe a ser considerado ilegal. 
CONCLUSÃO
21.	Com base na análise realizada no ato inicial de aposentadoria de Mônica Schornbaum Cubas Ferraz, esta Unidade Técnica entende que o ato está ilegal, em razão da incorporação de parcela de quintos após a data limite de 8/4/1998, contrariando jurisprudência desta Corte de Contas e do Supremo Tribunal Federal. Assim, cabe a revisão de ofício da deliberação que registrou tacitamente o ato de aposentadoria, com base no artigo 54 da Lei 9.874/1999 combinado com o artigo 260, §2º, do RI/TCU.
22.	Registre-se que a análise deste processo levou em conta os dispositivos da Resolução TCU 315/2020.
PROPOSTA DE ENCAMINHAMENTO
23.	Ante o exposto, conforme o preceituado no artigo 71, inciso III, da Constituição Federal de 1.988; c/c os artigos. 1º, inciso V, e 39, inciso II, da Lei 8.443/1992, c/c os artigos 1º, inciso VIII, 260, §§ 1º e 2º, do Regimento Interno/TCU, e tomando por base as informações prestadas pelo órgão de controle interno e as verificações feitas pela unidade técnica, na forma prevista no artigo 260, caput, do referido Regimento, propõe-se: 
a) a revisão de ofício do Acórdão 8347/2021-TCU-Primeira Câmara, Ministro Relator Augusto Sherman Cavalcanti, para que o ato inicial de concessão de aposentadoria de Mônica Schornbaum Cubas Ferraz (CPF XXX.181.267-XX) , registrado tacitamente, passe a ser considerado ilegal;
b) dispensar o ressarcimento das quantias indevidamente recebidas de boa-fé, nos termos da Súmula TCU n. 106;
c) determinar à Diretoria de Administração do Pessoal (Comando da Aeronáutica) , com fundamento no inciso I do art. 4º da Resolução TCU 315/2020, que adote medidas para:
	     c.1) promover o destaque da (s) parcela (s) de quintos incorporada (s) com amparo em funções comissionadas exercidas entre 8/4/1998 a 4/9/2001 e transforme-a (s) em "Parcela Compensatória" a ser absorvida por quaisquer reajustes futuros, consoante decidido pelo STF no RE 638.115/CE;
		 c.2) dê ciência, no prazo de 15 (quinze) dias, do inteiro teor desta deliberação à interessada, bem como encaminhe documento comprobatório de que ela tomou conhecimento da deliberação desta Corte de Contas."
*** Parecer do MPTCU ***
"Trata-se de revisão de ofício de ato de concessão de aposentadoria emitido pelo Comando da Aeronáutica em favor de Mônica Schornbaum Cubas Ferraz, considerado tacitamente registrado por este Tribunal em 13/1/2021.
A Unidade Técnica (Sefip) propõe a revisão de ofício do referido ato, para que passe a ser considerado ilegal, em razão da incorporação de Quintos após 8/4/1998, o que contraria o entendimento do Supremo Tribunal Federal no RE 638.115/CE, com repercussão geral reconhecida.
De fato, no que se refere à incorporação de Quintos relativos a funções exercidas após 8/4/1998, o entendimento do Supremo Tribunal Federal, a partir do julgamento realizado no Recurso Extraordinário - RE 638.115/CE, com repercussão geral reconhecida, passou a ser no sentido da sua impossibilidade, em razão da ausência de amparo legal, senão vejamos:
Recurso extraordinário. 2. Administrativo. 3. Servidor público. 4. Incorporação de quintos decorrente do exercício de funções comissionadas no período compreendido entre a edição da Lei 9.624/1998 e a MP 2.225-48/2001. 5. Impossibilidade. 6. Recurso extraordinário provido. (RE 638.115/CE - Relator:  Ministro Gilmar Mendes. Julgado em 19/03/2015, Órgão Julgador:  Tribunal Pleno. Repercussão Geral de Mérito. Publicado no DJe-151 de 3/8/2015, divulgado em 31/07/2015) 
Ao modular os efeitos da referida decisão, no entanto, aquela Corte, em sede de embargos de declaração julgados em 30/6/2017, havia entendido que o pagamento da referida parcela deveria ser cessado em qualquer hipótese, aplicando-se tal entendimento até mesmo para os servidores que obtiveram o direito à incorporação assegurado por decisão judicial transitada em julgado, sem a necessidade de ação rescisória.
No entanto, em novo julgamento realizado em 18/12/2019, o STF acolheu parcialmente os embargos de declaração, com efeitos infringentes, para reconhecer indevida a cessação imediata do pagamento da parcela quando fundado em decisão judicial transitada em julgado. Já no caso daqueles que recebem os Quintos em virtude de decisões administrativas ou decisões judiciais sem trânsito em julgado, modulou os efeitos da decisão para manter o pagamento da parcela até a sua absorção integral por quaisquer reajustes futuros concedidos aos servidores.
Nesses casos, este Tribunal tem considerado ilegal o pagamento da referida parcela e determinado às Unidades Jurisdicionadas que adotem as medidas necessárias à regularização dos pagamentos indevidos de acordo com a modulação dos efeitos realizada pelo STF nos autos do RE 638.115/CE, a exemplo dos Acórdão 659/2020-TCU-Primeira Câmara, relatado pelo Ministro Walton Alencar Rodrigues, e 622/2020-TCU- 2ª Câmara, relatado pelo Ministro Aroldo Cedraz.
Ante o exposto, este membro do Ministério Público de Contas, em consonância com o proposto pela Unidade Técnica, entende que o registro tácito do ato emitido em favor de Mônica Schornbaum Cubas Ferraz deve ser revisto de ofício, para que passe a ser considerado ilegal e tenha o seu registro negado."
3. 	É o Relatório.

não há

Procurador Sergio Ricardo Costa Caribé.

APOSENTADORIA. REGISTRO TÁCITO DE UM ATO. REVISÃO DE OFÍCIO. OPORTUNIZAÇÃO DO CONTRADITÓRIO E DE AMPLA DEFESA À INTERESSADA. CÔMPUTO DE QUINTOS APÓS A LEI 9.624/1998. ILEGALIDADE. DETERMINAÇÕES.

APOSENTADORIA (APOS)

Secretaria de Fiscalização de Integridade de Atos e Pagamentos de Pessoal e de Benefícios Sociais (Sefip).

Inicialmente, registro que relato os presentes recursos por sucessão ao Ministro Raimundo Carreiro (art. 153 do Regimento Interno) , sorteado nos termos do art. 260 do RITCU e da Questão de ordem - Ata nº 33, de 16/8/2006 (peça 32) .
2.	Em exame ato de atos iniciais de concessão de aposentadoria a Sandra Maria Rodrigues Gorayeb e Mônica Schornbaum Cubas Ferraz, ex-servidoras do Comando da Aeronáutica. 
3.	Conforme consignado no relatório, por meio do Acórdão 8347/2021-TCU-Primeira Câmara, de 25/5/2021 (peça 10) , relatado pelo Ministro-Substituto Augusto Sherman Cavalcanti, o TCU considerou tacitamente registrado o ato de aposentadoria de Mônica Schornbaum Cubas Ferraz. No mesmo aresto, o Tribunal determinou a adoção dos procedimentos necessários à revisão de ofício do ato, com semelhança à situação verificada no subitem 9.2.1 do Acórdão 122/2021-TCU-Plenário (Rel. Min. Walton Alencar Rodrigues) .  
4.	A possibilidade de o Tribunal rever, de ofício, a apreciação pela legalidade dos atos de pessoal está prevista no art. 260, § 2º do Regimento Interno:
Art.  260.  Para  o exercício  da  competência  atribuída  ao  Tribunal,  nos  termos  do  inciso  III  do  art. 71 da  Constituição  Federal,  a  autoridade  administrativa  responsável  por  ato  de  admissão  de  pessoal  ou  de concessão  de  aposentadoria,  reforma  ou  pensão,  a  que  se  refere  o  artigo  anterior,  submeterá  os  dados  e informações  necessários  ao  respectivo  órgão  de  controle  interno,  que  deverá  emitir  parecer  sobre  a legalidade  dos  referidos  atos  e  torná-los  disponíveis  à  apreciação  do  Tribunal,  na  forma  estabelecida  em ato  normativo.
§ 1º  O Tribunal  determinará  o  registro  dos  atos  que  considerar  legais  e  recusará  o registro  dos atos  considerados  ilegais. 
§ 2º  O  acórdão  que  considerar  legal  o  ato  e  determinar  o  seu  registro  não  faz  coisa  julgada administrativa  e  poderá  ser  revisto  de  ofício  pelo  Tribunal,  com  a  oitiva  do  Ministério  Público  e  do beneficiário  do  ato,  dentro  do  prazo  de  cinco  anos  da  apreciação,  se  verificado  que  o  ato  viola  a  ordem jurídica,  ou  a  qualquer  tempo,  no  caso de  comprovada  má-fé. (grifo acrescido) 
5.	Em atenção ao dispositivo regimental, foi assegurado o contraditório e a ampla defesa à interessada, por meio do envio do Ofício 603/2021-TCU/Sefip (peça 16) . A Sra. Mônica Schornbaum Cubas Ferraz compareceu ao processo, por meio de manifestação colacionada à peça 22, juntamente com documentos anexados às peças 17 a 21 e 23.
6.	Na instrução oferecida pela área técnica do TCU foi reanalisado o ato de aposentadoria, juntamente com as alegações da Sra. Mônica, concluindo que teria havido irregularidade no cálculo das parcelas de quintos a serem incorporados. Segundo a Sefip, a aposentada faria jus a 4/5 da gratificação relativa à função FG-3 (peça 28, p. 2) , e não 5/5 como consta em sua ficha de informações, o que tornaria ilegal a concessão. 
7.	A proposta contou com a anuência do diretor da Unidade e do representante do MPTCU, o douto Procurador Sérgio Ricardo da Costa Caribé, conforme parecer (peça 30) também transcrito no relatório precedente.
8.	Passo a deliberar.
9.	De fato, consta da ficha de informações da Sra. Mônica Schornbaum Cubas Ferraz (peça 3, p. 4) , preenchida pela Diretoria de Administração de Pessoal do Comando da Aeronáutica, que a ex-servidora passou a ocupar a função FG-3 em 29/11/1993. 
10.	A contagem de tempo visando a incorporação da vantagem de quintos, com fundamento no art. 62-A da Lei 8.112/1990, c/c os arts. 3º e 10º da Lei 8.911/1994 e art. 3º da Lei 9.624/1998, decorrente de exercício de função de direção, chefia ou assessoramento, somente é possível até a data de publicação da Lei 9.624/1998, ocorrida em 8/4/1998 (Acórdão 1972/2017-TCU-Plenário, da lavra do Ministro Bruno Dantas e 1939/2019-1ª Câmara, de autoria do Ministro Vital do Rego) . Logo, em relação à função FG-3, o período de 4 anos, 4 meses e 20 dias habilita a ex-servidora à proporção de 4/5 da gratificação a ser incorporada. 
11.	Em que pese haver indicativos, na documentação encaminhada, de que a Sra. Mônica tenha ocupado função de nível FG-1 anteriormente a 29/11/1993 (peças 17 a 23) , tal situação não altera a ilegalidade da concessão. Portanto, faz-se necessário que a unidade jurisdicionada emita novo ato de aposentadoria, escoimado da falha indicada, e o submeta à análise do TCU para apreciação e registro, nos termos do art. 71, inciso III da Constituição Federal.
12.	Desse modo, acompanho as manifestações precedentes, no sentido de revisar de ofício o Acórdão 8347/2021-TCU-Primeira Câmara, de modo a considerar ilegal e recusar registro ao ato inicial de concessão de aposentadoria de Mônica Schornbaum Cubas Ferraz, com as determinações de praxe ao órgão concedente.
	Do exposto, VOTO no sentido de que seja aprovado o Acórdão que ora submeto a este Colegiado.
TCU, Sala das Sessões, em 23 de fevereiro de 2022.
ANTONIO ANASTASIA 
Relator